【裁判字號】    95,上訴,756
【裁判日期】    950907
【裁判案由】    違反毒品危害防制條例
【裁判全文】
臺灣高等法院高雄分院刑事判決         95年度上訴字第756號
上  訴  人  臺灣屏東地方法院檢察署檢察官
上  訴  人
即  被  告  乙○○
                    （另案在臺灣屏東監獄執行中）
選任辯護人  王梵緒律師
上列上訴人因被告違反毒品危害防制條例案件，不服臺灣屏東地
方法院94年度訴字第937 號中華民國95年3 月17日第一審判決（
起訴案號：臺灣屏東地方法院檢察署94年度毒偵字第1106號），
提起上訴，本院判決如下：
    主  文
原判決撤銷。
乙○○連續販賣第一級毒品，處有期徒刑拾壹年，褫奪公權伍年
。
扣案之第一級毒品海洛因壹包（淨重零點壹伍公克、包裝重零點
壹捌公克）沒收銷燬之；扣案之行動電話壹具、未扣案之販賣毒
品所得新台幣貳仟玖佰元，均沒收，上開販賣毒品所得如全部或
一部不能沒收時，以其財產抵償之。
    事  實
一、乙○○前有違反肅清煙毒條例前科，詎不知自持，明知海洛
    因乃毒品危害防制條例第2 條第2 項第1 款所規定之第一級
    毒品，不得非法販賣。其自綽號「阿九」（姓名、年籍均不
    詳）之成年男子處，以新台幣（下同）9,000 至10,000元不
    等之價格，販入數量不詳之毒品海洛因後，竟基於意圖營利
    之概括犯意，於假釋期間內，連續販賣第一級毒品海洛因予
    甲○○、許清安：
  1.甲○○於94年1 月10日至12日、及同年1 月14日至15日間，
    多次以其行動電話（門號0000-000000） 撥打乙○○之行動
    電話（門號0000-000000） ，俟雙方談妥毒品交易細節，乙
    ○○先後於：
  (1)94年1 月10日14時許，在屏東市仁愛國小前，以700 元之代
    價，將毒品海洛因1 包（數量不詳）售予甲○○。
  (2)94年1 月13日15時許，在屏東市○○路與仁愛路口，以600
    元之代價，將毒品海洛因1 包（數量不詳）售予甲○○。
  (3)94年1 月15日13時許，在屏東市○○路慈鳳宮（媽祖廟）前
    ，以600 元之代價，將毒品海洛因1 包（數量不詳）售予甲
    ○○。
  2.許清安於94年1 月11日至19日間，多次以其家中市內電話（
    電話號碼00-0000000）撥打乙○○之行動電話（門號0000-0
    00000） 聯絡，俟雙方談妥毒品交易細節、地點，乙○○於
    94年1 月11日至19日間，先後2 次在屏東市○○路「國民餐
    廳」前，將毒品海洛因販賣予許清安，每次各1 小包（數量
    不詳），每包價格均為500 元。
二、嗣於94年1 月19日15時許，為警在案外人陳英煌位於屏東市
    ○○路142 號5 樓租屋處，經陳英煌同意搜索後查獲，並扣
    得第一級毒品海洛因1 包（淨重0.15公克、包裝重0.18公克
    ）及乙○○所有且供聯繫上開交易所用之行動電話1 具（至
    扣案之現金12,800元難認確與本案有關）。
三、案經屏東縣警察局屏東分局報告臺灣屏東地方法院檢察署檢
    察官偵查起訴。
    理  由
壹、證據能力方面：
一、證人甲○○、許清安於警詢之陳述：
  (一)辯護意旨雖認證人甲○○、許清安於警詢之陳述，係警方以
    違反法定程序之方式取得（許清安部分係指94年1 月19日之
    警詢陳述），且均為審判外之陳述，應無證據能力等語【惟
    關於甲○○、許清安於94年1 月19日警詢陳述之內容，經檢
    察官、辯護人一致同意以原審法院卷第47至57頁所示依警詢
    錄音帶內容逐字記錄所得譯文為依據，且捨棄當庭勘驗該警
    詢錄音帶，見原審法院卷第75、106 頁】。
  (二)惟按司法警察（官）如知有犯罪嫌疑者，即有立即蒐集、調
    查證據之義務，且其等行使蒐證之職權時，手段必須合法正
    當純潔，不得以引誘、教唆之手段達其蒐集證據之目的，此
    為法理所當然，復為警察職權行使法第3 條第3 項所明文。
    然如犯罪嫌疑人及與其從事販賣毒品、槍枝等不法交易之相
    對人（買主），本即具備犯罪之動機並萌生可疑聯繫或舉動
    ，警方乃利用此機會查知相對人身分，復經其同意就先前之
    交易經驗製作警詢筆錄，因該不法交易相對人與犯罪嫌疑人
    間之聯繫或舉動，並非由警方主動誘發，性質上要屬警察機
    關為查緝犯罪、蒐集證據之偵查技巧，尚難認該警詢陳述之
    取得有何違反法定程序可言，況相較於吾人常見「誘捕偵查
    （或稱釣魚，即通常警方係以交易相對人佯稱要約而將被告
    誘出）」之偵查手段而言，上開方式對於憲法基本人權之保
    障更無妨礙，且係查緝犯罪、維護公共利益所必要。經查：
  1.證人即查獲本案之屏東縣警察局屏東分局員警盧振約於原審
    法院審理中證稱：本件係搜索案外人陳英煌之居所時，發現
    被告持有毒品海洛因，遂以現行犯逮捕被告。嗣於警局製作
    警詢筆錄之過程中，被告之行動電話恰有他人來電，其中1
    人表示要拿東西，另1 人則說要鹹的東西，根據伊辦案經驗
    ，認均為欲購買毒品之人，遂與該2 人約定在屏東市媽祖廟
    見面，俟該2 人依約前來後，經渠等同意隨同伊回警局配合
    調查並製作筆錄等語綦詳（見原審法院卷第84頁反面至85頁
    ）。
  2.證人甲○○、許清安於原審法院審理中固不否認渠等前往媽
    祖廟前，確有撥打0000-000000 此行動電話門號，然甲○○
    推稱：因伊之行動電話，先前均借給綽號「鴨頭」之人使用
    ，伊曾聽聞綽號「鴨頭」之人在電話中稱呼「魏哥」（即被
    告），故伊於製作警詢筆錄當天撥打上開行動電話門號，係
    欲透過被告找綽號「鴨頭」之人外出飲酒，電話中之人要求
    伊到媽祖廟前等候云云（見原審法院卷第75頁反面、第76頁
    反面），惟證人甲○○復稱：綽號「鴨頭」之人並未告知00
    00-000000 係被告之行動電話門號，且伊無法認出電話中是
    否為被告之聲音等語明確（見原審法院卷第77頁反面、第78
    頁），是甲○○既不知0000-000000 究係何人之行動電話，
    且無法辨識通話對象之聲音，倘非與該行動電話之使用人基
    於某種特定目的之默契與合意，豈有隨意應其要求到場碰面
    之理？同理，證人許清安訛稱：伊不知道被告在電話中為何
    要求伊前往媽祖廟云云，亦有悖常情，足見甲○○、許清安
    於94年1 月19日（即製作警詢筆錄當天），均基於特定目的
    始撥打被告之行動電話與被告聯繫，從而員警研判渠等乃欲
    向被告購買毒品之交易對象，因而發動蒐證手段，自屬合理
    、正當。
  3.再者，證人甲○○於原審法院審理中復證稱：伊並未表示不
    願去警局，且係在未上手銬之情況下隨同員警前往警局等語
    （見原審法院卷第75頁反面、第78頁）、證人許清安則證稱
    ：警方並未以強迫之手段帶伊回警局，亦無將伊上手銬等語
    明確（見原審法院卷第79頁反面、第82頁反面），足見警方
    被動地利用甲○○、許清安2 人疑似來電欲向被告購買毒品
    之機會，誘使甲○○、許清安出面，進而取得渠等過去與被
    告交易經驗之警詢陳述，揆諸前開說明，該蒐集證據之程序
    要無不法，辯護意旨認有違法定程序，尚有誤會。
  (三)次按被告以外之人（包括證人、鑑定人、告訴人、被害人及
    共同被告等）於檢察事務官、司法警察官或司法警察調查中
    所為之陳述，與審判中不符時，其先前之陳述具有較可信之
    特別情況，且為證明犯罪事實存否所必要者，得為證據，刑
    事訴訟法第159 條之2 定有明文。所謂「前後陳述不符」之
    要件，應就前後階段之陳述進行整體判斷，以決定其間是否
    具有實質性差異，惟無須針對全部陳述作比較，陳述之一部
    分有不符，亦屬之。而所謂「較可信之特別情況」之情形，
    亦應就前後陳述時之各種外部情況進行比較，以資決定何者
    外部情況具有可信性。若陳述係在特別可信之情況下所為，
    則虛偽陳述之危險性即不高，雖係審判外陳述，或未經被告
    反對詰問，仍得承認其有證據能力【所稱「外部情況」之認
    定，例如時間之間隔：陳述人先前陳述是在記憶猶新的情
    況下直接作成，一般與事實較相近，事後即可能因記憶減弱
    或變化，致有不清晰或陳述不符之現象發生；有意識的迴
    避：由於先前陳述時被告未在場，是陳述人直接面對詢問警
    員所為陳述較為坦然；事後可能因陳述人對被告有所顧忌或
    同情，因而在被告面前較不願陳述不利被告之事實；受外
    力干擾：陳述人單獨面對檢察事務官或司法警察（官）所為
    之陳述，程度上較少會受到強暴、脅迫、詐欺、利誘或收買
    等外力之影響，其陳述較趨於真實。若被告在庭或有其他成
    員參與旁聽時，陳述人可能會本能的作出迴避對被告不利之
    證述，或因不想生事乃虛構事實而為陳述；事後串謀：目
    擊證人對警察描述所目睹情形，因較無時間或動機去編造事
    實，客觀上亦較難認與被告間有勾串情事，其陳述具有較可
    信性。但事後因特殊關係，雙方可能因串謀而統一口徑；或
    事後情況變化，兩者從原先敵對關係變成現在友好關係等情
    形，其陳述即易偏離事實而較不可信等】。
  (四)證人甲○○於原審及本院審理中，翻異前詞，證人許清安於
    原審法院審理中亦翻異前詞，所為證述內容與警詢所述不同
    （甲○○改稱因員警以欲移送施用毒品案件相脅，遂自行捏
    造毒品交易情節，始得順利返家云云、許清安則改稱係與被
    告合資購買毒品云云），然證人即員警盧振約證稱：製作警
    詢筆錄時甲○○很不乾脆，要講不講的；而警方對於施用毒
    品案件之被告，如未查獲毒品或吸食器具，即使被告自白犯
    行，亦須待驗尿報告之結果始得將案件移送檢察官等語甚詳
    （見原審法院卷第86頁），復依甲○○之警詢陳述內容整體
    觀察（見原審法院卷第47至52頁），其中不乏多所停頓或經
    員警再三詢問後始為確切回答之情形，恰與施用毒品之人多
    不願輕易供出毒品來源及交易情節之普遍現象相符，益徵其
    陳述應具有任意性。再者，證人許清安於原審法院審理中仍
    就「伊交付現金予被告、被告交付毒品予伊」之事實證稱不
    移，足認該交易情節應非子虛，益見其嗣後改稱「係與被告
    合資向他人購買毒品」，顯係經權衡輕重後，為袒護被告所
    為之託詞，信憑性甚低，故本院認甲○○、許清安2 人於警
    詢中之陳述，均距離本件毒品販賣交易時間較近，且尚無機
    會斟酌利害關係或受外力干擾，應具有較可信之特別情況，
    又渠等均為販賣毒品交易之一方，上開陳述自為證明犯罪事
    實所必要，況其2 人均經原審於審理中傳喚到庭接受檢、辯
    雙方之交互詰問，賦予被告有與之對質、詰問其現在與先前
    陳述瑕疵之機會，自屬已充分保障被告之對質詰問權，故其
    2 人之警詢陳述，應認均有證據能力。
二、證人許清安於偵查中之證述：
  (一)按被告以外之人於偵查中向檢察官所為陳述，除顯有不可信
    之情況者外，得為證據，刑事訴訟法第159 條之1 第2 項定
    有明文。偵查中對被告以外之人（包括證人、鑑定人、告訴
    人、被害人及共同被告等）所為之偵查筆錄，或被告以外之
    人向檢察官所提之書面陳述，性質上均屬傳聞證據。惟現階
    段刑事訴訟法規定檢察官代表國家偵查犯罪、實施公訴，依
    法其有訊問被告、證人及鑑定人之權，證人、鑑定人且須具
    結，而實務運作時，檢察官偵查中向被告以外之人所取得之
    陳述，原則上均能遵守法律規定，不致違法取供，其可信度
    極高。再者，該「被告以外之人」，如經法院於審理中傳喚
    到庭接受檢、辯雙方之交互詰問，賦予被告有與之對質、詰
    問其現在與先前陳述瑕疵之機會，自屬已充分保障被告之對
    質詰問權，職是，除反對該項供述得具有證據能力之一方，
    已釋明「顯有不可信之情況」之理由外，不得遽指該偵查中
    之陳述不具證據能力。
  (二)查本件證人許清安於偵查中到庭具結證述，且於審理中亦經
    本院傳喚到庭具結作證，已充分保障被告之對質詰問權，又
    被告及辯護人均未曾提及檢察官在上開偵訊時有任何以不正
    方法訊問而有顯不可信之情況，是依上開規定，其於偵查中
    之陳述及證述，自有證據能力。
貳、事實方面：
一、訊據上訴人即被告乙○○矢口否認有何販賣海洛因之犯行，
    辯稱：本件係因伊未配合員警之要求供出案外人陳英煌之藏
    槍地點，員警遂撥打伊行動電話，設局將甲○○、許清安騙
    出，進而誣指伊販賣毒品，且伊曾多次拒絕許清安要求轉讓
    或合資購買毒品之要求，始遭許清安誣陷，而扣案之毒品海
    洛因係供自己施用，現金則係出售中古車及向銀行借貸後花
    用所剩，要與販賣毒品無關云云。辯護意旨則以：被告與甲
    ○○、許清安之通聯記錄並無通話內容，況證人甲○○、許
    清安到庭證稱渠等與被告電話聯繫之目的，均非向被告購買
    毒品，足認渠2 人於警詢中對被告不利之指證，顯無可採；
    又本件員警在案外人陳英煌住處搜索所得之物品，均非被告
    所有，自難僅憑毒品海洛因1 包及與本案無關之現金，遽認
    被告涉有販賣毒品犯行等語。
二、惟查：
  (一)被告販賣毒品海洛因予甲○○之事實，業據證人甲○○於警
    詢中證稱：伊均撥打被告之行動電話0000-000000 與被告聯
    絡購買毒品海洛因，屆時則以一手交錢、一手交貨方式交易
    ，前後共有3 次，第1 次是（94年）1 月10日下午2 時許，
    在仁愛國小前；第2 次是1 月13日下午3 時許，在廣東路與
    仁愛路口；第3 次是1 月15日下午1 時許，在屏東市媽祖廟
    前，購買之金額均為600 元或700 元（仁愛國小那次是700
    元）等語明確（見原審法院卷第74至50頁譯文），又依甲○
    ○行動電話（門號0000-000000） 與被告行動電話之通聯記
    錄所示（見毒偵第1106號卷第12頁），甲○○於上開毒品交
    易期間，確與被告有極密集且部分與交易時間甚密接之電話
    聯繫，足徵其上開證述，並非憑空虛捏而來。
  (二)證人甲○○於原審法院審理中雖改稱：伊之行動電話先前均
    借由綽號「鴨頭」之人使用，又伊所施用之毒品實係綽號「
    阿文」之人提供，而警詢之陳述乃應員警之要求事先編造云
    云，惟證人甲○○推稱：伊不知0000-000000 是否確係被告
    之電話，卻又稱撥打該電話係欲透過被告找綽號「鴨頭」之
    人外出喝酒（見原審法院卷第75頁反面、78頁），說詞明顯
    矛盾，已難遽採，況甲○○亦無法供出綽號「阿文」之人若
    干可信憑之姓名、年籍資料供查（見原審法院卷第76頁），
    顯見並無該人存在。又甲○○於警詢中，係以吞吞吐吐，略
    有遲疑之態度陳述（見原審法院卷第74至50頁譯文），核與
    證人盧振約證稱：甲○○當時很不乾脆、要講不講的等語相
    符（見原審法院卷第86頁），是若甲○○係在員警之實力掌
    控下事先編纂不實購毒經驗，豈有未以始末連貫之態度流暢
    陳述，甚有須經員警一再詢問確認，始陸續供出逐次毒品交
    易情節之理？證人即綽號「鴨頭」之丙○○於本院審理中亦
    證稱：「我有一段期間向甲○○借行動電話使用」，「因為
    手機是他的，並非借來專用，平常也是甲○○在使用。」，
    另證人甲○○於本院審理中復證稱：「我那段時間電話是我
    在使用，偶而綽號鴨頭會借去使用。」，「鴨頭借用電話是
    間歇性的。」等語，均證稱上開電話均係證人甲○○在使用
    ，並非綽號鴨頭之丙○○專用。再甲○○亦自承：其有施用
    毒品海洛因等語在卷（見原審法院卷第77頁），復有其於製
    作警詢筆錄當天，由員警經其同意後採尿所得之台灣檢驗科
    技股份有限公司濫用藥物尿液檢驗報告報告在卷可稽（見原
    審法院卷第42頁），參酌甲○○於製作警詢筆錄當天，僅於
    電話中略稱「要拿東西（或鹹的東西）」等暗語（即證人盧
    振約警員之證詞，見原審法院卷第84頁反面至85頁），旋即
    依約與該0000-000000 之行動電話使用人到場碰面，益徵其
    當天確基於購買或洽詢毒品之動機而與被告見面，故其於警
    詢中指證伊與被告從事毒品販賣交易之情節，顯與事實相符
    ，自堪採信。
  (三)再許清安係以家中市內電話（00-0000000）撥打被告上開行
    動電話聯繫後，再約定時間、地點，以「一手交錢、一手交
    貨」、或許清安先交付價金，再約定交付毒品時間之方式交
    易等情，亦經證人許清安證述綦詳，其於先後2 次警詢中證
    稱：伊自94年1 月11日起至19日止撥打被告行動電話聯絡之
    目的，均係聯繫購買毒品事宜，實際交易地點均在屏東市○
    ○路國民餐廳前，次數為2 或3 次，每次500 或1,000 元等
    語（見原審法院卷第55頁譯文、毒偵第1106號偵卷第8 頁）
    ，繼而於偵查中證稱：我都是打被告手機，有時候是錢先給
    他，再約時間拿毒品，有時我是500 元給他，他就同時把毒
    品給我，交易時間係在通聯記錄所示之期間內等語（見毒偵
    第11 06 號偵卷第27至28頁），復於原審法院審理中證稱：
    被告曾交付伊毒品2 次，地點均在國民餐廳前，有1 次是一
    手交錢、一手交貨，另1 次是伊先交付現金予被告，再約定
    交付毒品之時間等語明確（見原審法院卷第83頁），並有許
    清安家中市內電話（00-0000000）與被告上開行動電話之通
    聯記錄1 份附卷足參（見毒偵第1106號偵卷第10頁）。
  (四)按以營利之意圖交付毒品，收取對價之行為，為販賣。如先
    持有後，未具營利意圖而授受毒品，為轉讓。若因他人別無
    管道購買毒品施用，而事先約定由其幫助出面代購或合買，
    並分攤價金分受毒品，則為幫助施用（最高法院91年度台上
    字第4149號判決要旨參照）。申言之，販賣毒品，乃基於營
    利意圖，收取對價而交付毒品之行為為構成要件，而幫助代
    購毒品與販賣毒品此2 行為，客觀上雖均有行為人收取價金
    、交付毒品予他人之舉動，然幫助代購者，主觀上既出於幫
    助他人施用毒品之犯意，其自始必無取得該毒品所有權之意
    思，故其交付毒品予他人之行為，僅係受託代買或合資分受
    之當然結果，其間要無毒品所有權移轉之問題。查證人許清
    安於偵查及原審法院審理中雖推稱：伊係與被告合資購買毒
    品云云，惟亦證稱：伊僅負責交付500 元予被告，被告即將
    毒品交給伊，至於被告本人究竟有無出資、毒品是否係向他
    人購買等情，伊均不知悉云云（見原審法院卷第83頁），然
    以毒品海洛因量微價高之市場行情而言，購毒之人莫不錙銖
    計較，唯恐稍有輕忽即遭販售者「偷斤減兩」（此觀吾人常
    見吸毒之人均隨身攜帶電子磅秤以保權益至明），詎許清安
    竟對於與被告合資購買之數量、價格等重要細節全然不知，
    顯違情理，且證人許清安更證稱：伊與被告其中1 次交易時
    ，原本在電話中係約定合購毒品，然見面後被告當場即將身
    上之毒品交給伊，伊則交付500 元予被告（見原審法院卷第
    83頁反面），足見被告收取價金後，係將自己原已持有之毒
    品海洛因移轉所有權予許清安，經核與販賣毒品之構成要件
    相符，要非僅屬合資購買之幫助施用行為，況證人許清安自
    承：伊向被告拿取毒品海洛因之方式，與伊向其他人購買毒
    品之交易模式並無不同等語無訛（見原審法院卷第84頁），
    益徵許清安購買毒品海洛因之對象即為被告，而非透過被告
    另向他人購買，其上開證述，無非圖袒護被告所為避重就輕
    之詞，委無可採。
  (五)此外，復有被告所有供上開毒品交易聯繫之行動電話1 具及
    疑似毒品海洛因之白粉1 包扣案可佐。而該白粉經送請鑑定
    結果，確屬第一級毒品海洛因（淨重0. 15 公克、包裝重0.
    18公克），亦有法務部調查局94年4 月13日調科壹字第2400
    03568 號鑑定通知書附卷可參（見核退偵卷第25頁）。
  (六)末查，邇來政府查緝販賣毒品執法甚嚴，在販賣毒品刑責甚
    重之風險下，苟非有利可圖，販賣之人豈有一再鋌而走險之
    理？又販賣毒品為非法交易，非可公然為之，亦無公定之價
    格，不論任何包裝，均可任意分裝增減分量，而每次買賣之
    價量，亦可能隨時依雙方間之關係深淺、資力、需求量及對
    行情之認知、來源是否充裕、查緝是否嚴緊等多方考量異其
    標準，非可一概而論，然販賣之人從價差或量差中牟利方式
    固有差異，惟其具有營利意圖之主觀要件則無可置疑，況被
    告與甲○○、許清安均非至親，倘無從中賺取差價，豈有屢
    屢甘冒重典僅依購入價格轉售之理？是被告主觀上具有營利
    之意圖，亦臻明確。至販賣所得部分，本院綜合證人甲○○
    、許清安就前後證詞，依有利被告之認定，認販賣予甲○○
    之所得為1,900 元（600 ×2+700 ×1） ，販賣予許清安所
    得為1,000 元（500 ×2） ，合計為2,900 元。
  (七)綜上調查結果，本件事證明確，被告犯行洵堪認定，應依法
    論科。
三、按海洛因係毒品危害防制條例第2 條第2 項第1 款所定之第
    一級毒品，不得非法販賣，是核被告所為，係犯毒品危害防
    制條例第4 條第1 項之販賣第一級毒品海洛因罪。被告因販
    賣毒品海落因而持有毒品海洛因之低度行為，為販賣之高度
    行為所吸收，不另論罪。被告先後販賣海洛因予甲○○3 次
    、許清安2 次之犯行，均時間緊接，方法相同，所犯構成要
    件相同之罪，顯係基於概括之犯意反覆為之，為連續犯，應
    依刑法第56條之規定論以1 罪。按被告行為後，刑法第56條
    關於連續犯之規定，業於94年2 月2 日修正公布刪除，並於
    95年7 月1 日施行，則被告之犯行，因行為後新法業已刪除
    連續犯之規定，此刪除雖非犯罪構成要件之變更，但顯已影
    響行為人刑罰之法律效果，自屬法律有變更，比較新、舊法
    律結果，以舊法較有利於被告，依刑法第2 條第1 項前段之
    規定，自應適用較有利於被告之行為時法律，即修正前刑法
    之規定處斷。又本院斟酌被告販賣毒品之對象僅有甲○○、
    許清安2 人，每次販賣金額僅為500 元、600 元及700 元不
    等，次數不多，顯係零星之小盤交易，要與持有大宗毒品牟
    取鉅額暴利者有間，惟所觸犯係法定本刑係死刑、無期徒刑
    之重罪，誠屬情輕法重，犯罪情狀顯可憫恕，爰依刑法第59
    條規定，減輕其刑。又被告行為後，刑法已於94年2 月2 日
    修正公布，自95年7 月1 日施行，而被告所犯販賣第一級毒
    品罪，法定本刑為死刑或無期徒刑，被告行為時在舊刑法，
    依舊刑法第64條第2 項規定：死刑減輕者，為無期徒刑，或
    15年以下12年以上有期徒刑，新刑法則規定：死刑減輕者，
    為無期徒刑；舊刑法第65條第2 項規定：無期徒刑減輕者，
    為7 年以上有期徒刑，新刑法則規定無期徒刑減輕者，為20
    年以下15年以上有期期徒刑。經比較新舊法結果，以舊法較
    有利被告，依刑法第2 條第1 項前段之規定，自應適用較有
    利於被告之行為時法律，即修正前刑法第64條第2 項、第65
    條第2 項規定減輕之（綜合比較刑法修正前後關於連續犯以
    及死刑、無期徒刑減輕其刑之規定，仍以舊法較有利於被告
    ，依刑法第2 條第1 項前段之規定，自應適用較有利於被告
    之行為時法律，即修正前刑法之規定處斷，見最高法院95年
    度第8 次刑事庭會議決議）。
四、原審據以論罪科刑，固非無見。惟按被告前後販賣毒品海洛
    因5 次，雖本院依刑法第59條之規定減輕其刑，但其情節較
    僅販賣1 、2 次者為重，原審僅量處被告有期徒刑9 年，尚
    嫌略輕。檢察官上訴意旨，以原審適用刑法第59條之規定減
    輕其刑為違背法律云云，指摘原判決不當，雖無理由，被告
    上訴意旨否認犯罪，指摘原判決不當，亦無理由。但原判決
    既有上開可議之處，自仍應由本院將原判決撤銷改判。爰審
    酌被告有煙毒前科（有卷附臺灣屏東地方法院檢察署刑案資
    料查註紀錄表、臺灣高等法院被告前案紀錄表可參），竟不
    知自持，販賣毒品予他人助長施用毒品成癮之惡習，戕害國
    人身心健康，並有危害社會安全之虞，且犯後態度不佳，顯
    無悔意之態度等一切情狀，量處如主文第2 項所示之刑，並
    認販賣毒品之性質，有褫奪公權之必要，爰依刑法第37條第
    2 項規定，併予宣告褫奪公權5 年。檢察官雖當庭求處無期
    徒刑（見原審法院卷第108 頁），惟本院斟酌被告販賣毒品
    之對象、價格及交易次數等，認依本件犯罪情節，容有情輕
    法重之嫌，乃援引刑法第59條規定酌減其刑如上，是量處如
    主文所示之刑為已足，附此敘明。另扣案之第一級毒品海洛
    因1 包（淨重0.15公克、包裝重0.18公克），為查獲之毒品
    （包裝袋部分，則與毒品無法析離，應整體視為毒品，有卷
    附法務部調查局93年11月16日調科壹字第09362396550 號函
    參照），應依毒品危害防制條例第18條第1 項前段之規定宣
    告沒收銷燬之；又扣案之行動電話1 具，業據被告供稱為其
    所有等語在卷，且係供本件毒品交易聯繫所用已如上述，另
    被告販賣毒品所得2,900 元雖未扣案，均應依毒品危害防制
    條例第19條第1 項前段規定諭知沒收，且就販賣毒品所得部
    分，如全部或一部不能沒收時，以其財產抵償之（因所得財
    物為金錢，自無追徵價額之問題，最高法院93年度台上字45
    84號判決意指參照）。至扣案之現金12,800元，業經被告供
    稱：係出售中古車及向銀行借貸後花用所剩等語在卷（見本
    院卷第107 頁），復參酌本案查獲時距離上開販賣毒品時間
    已達多日，自難認該筆現金確屬本件販賣毒品所得財物，爰
    不另為沒收之諭知，附此敘明。
據上論結，應依刑事訴訟法第369 條第1 項前段、第364 條、第
299 條第1 項前段，毒品危害防制條例第4 條第1 項、第18條第
1 項前段、第19條第1 項，刑法第11條、第2 條第1 項前段、第
59條、第37條第2 項、修正前刑法第56條、第64條第2 項、第65
條第2 項，判決如主文。
本案經檢察官張金塗到庭執行職務。
中    華    民    國    95    年    9     月    7     日
            刑事第五庭  審判長法  官  曾永宗
                              法  官  陳  箐
                              法  官  任森銓
以上正本證明與原本無異。
如不服本判決應於收受本判決後10日內向本院提出上訴書狀，其
未敘述上訴理由者，並得於提起上訴後10日內向本院補提理由書
狀（均須按他造當事人之人數附繕本）「切勿逕送上級法院」。
中    華    民    國    95    年    9     月    7     日
                              書記官  蘇恒仁
附錄本件判決論罪科刑法條：
毒品危害防制條例第4 條第1 項
製造、運輸、販賣第一級毒品者，處死刑或無期徒刑；處無期徒
刑者，得併科新臺幣1 千萬元以下罰金。


司法院資訊處製作；財團法人民間司法改革基金會備份。
